【裁判字號】    97,上訴,1489
【裁判日期】    970826
【裁判案由】    偽造文書等
【裁判全文】
臺灣高等法院臺中分院刑事判決        97年度上訴字第1489號
上  訴  人
即  被  告  乙○○
選任辯護人  林正雄  律師
            黃靖閔  律師
            羅豐胤  律師
上列上訴人因偽造文書等案件，不服臺灣南投地方法院97年度訴
字第95號中華民國97年5 月15日第一審判決（起訴案號：臺灣南
投地方法院檢察署95年度偵字第3994號、第4529號、第4583號）
，提起上訴，本院判決如下：
    主  文
原判決撤銷。
乙○○連續犯非法以電腦製作不實財產權得喪紀錄取財罪，處有
期徒刑貳年。偽造「己○○」印章壹枚，及如附表編號一至三所
示文件上偽造「己○○」之署押及印文共計各捌枚，均沒收。緩
刑伍年。
    事  實
一、乙○○前係建華證券股份有限公司（原建弘證券股份有限公
    司，以下均稱建華證券）南投分公司之業務員，長期受不知
    情之丁○○○委託代為下單買賣股票、債券，因而取得丁○○○之信任，而丁○○○之子戊○○、丙○○兩人，均委由
    其母丁○○○代為處理名下資產，丁○○○乃將戊○○所有
    建華證券南投分公司帳號四四三○─五號證券帳戶（於民國
    下同八十八年九月十八日開戶，下稱證券帳戶）、中國國際
    商業銀行股份有限公司（下稱中國商銀）南投分行帳號00
    000000000號股票交割帳戶（下稱股票交割帳戶）
    ，及丙○○所有建華證券南投分公司帳號一八六八─七號證
    券帳戶（於八十七年一月二十二日開戶，下稱證券帳戶）、
    中國商銀南投分行帳號00000000000號股票交割
    帳戶（下稱股票交割帳戶）之存摺及印章，均交由乙○○代
    為保管，並委託乙○○代為下單買賣股票、債券，詎乙○○
    明知自己並未取得其婆婆己○○之同意或授權，亦未獲得丁○○○、戊○○及丙○○之同意或授權，竟意圖為自己不法
    之所有，基於偽造印章、行使偽造私文書、詐欺取財、違法
    由自動付款設備取得他人之物、非法以電腦設備製作不實財
    產權得喪紀錄取財之概括犯意，自八十六年十月二十七日起
    至九十四年十二月六日止，先後為下列行為：
  (一)己○○部分：
  (1)乙○○於八十六年十月二十七日前某日，先利用不知情之姓
    名年籍不詳成年人，於中國商銀「新台幣存摺存款綜合申請
    書暨約定書」之正面「立約人（存戶）」及背面「存戶簽章
    」欄內各偽造「己○○」簽名一枚，復委託不知情之姓名年
    籍不詳成年刻印人員盜刻「己○○」印章一枚，乙○○再自
    行持該枚「己○○」印章於上開「新台幣存摺存款綜合申請
    書暨約定書」之正面「立約人（存戶）」及背面「存戶簽章
    」欄內各偽造「己○○」印文一枚，再於八十六年十月二十
    七日將上開「新台幣存摺存款綜合申請書暨約定書」交付予
    不知情之中國商銀南投分行人員申請開戶而行使之，致使不
    知情之中國商銀南投分行人員核准開立戶名「己○○」、帳
    號00000000000號帳戶（下稱中國商銀南投分行
    帳戶），且乙○○未將該帳戶交予己○○使用，而係作為之
    後侵占戊○○與丙○○所有上開股票交割帳戶內款項之用。
  (2)乙○○於八十七年七月十日前某日，先利用不知情之姓名年
    籍不詳成年人，於建弘期貨經紀股份有限公司（下稱建弘期
    貨公司）南投分公司開戶文件之「客戶資料表」之「留存印
    鑑」欄、「保證金往來銀行約定同意書」之「委託人」欄、
    「開戶聲明書」之「委託人（聲明人）」欄、「當日沖銷交
    易風險預告同意書」之「委託人（聲明人）」欄、「受託契
    約」之「立約人甲方（自然人戶）」欄內各偽造「己○○」
    簽名一枚，乙○○復自行持前開盜刻「己○○」印章於前揭
    開戶文件之「客戶資料表」之「留存印鑑」欄、「保證金往
    來銀行約定同意書」之「委託人」欄、「開戶聲明書」之「
    委託人（聲明人）」欄、「當日沖銷交易風險預告同意書」
    之「委託人（聲明人）」欄、「受託契約」之「立約人甲方
    （自然人戶）」欄內各偽造「己○○」印文一枚，再於八十
    七年十月十日將前揭開戶文件交付予不知情之建弘期貨公司
    南投分公司人員申請開戶而行使之，致使不知情之建弘期貨
    公司南投分公司人員核准開立戶名「己○○」、帳號六五五
    ○號帳戶（下稱建弘期貨帳戶），且乙○○未將該帳戶交予
    己○○使用，而係作為之後侵占戊○○與丙○○所有上開股
    票交割帳戶內款項之用。
  (3)乙○○於九十二年七月二十九日前某日，先利用不知情之姓
    名年籍不詳成年人，於建華銀行「開立帳戶申請書」之「客
    戶簽章」欄內偽造「己○○」簽名一枚，乙○○復自行持前
    開盜刻「己○○」印章於上開「開立帳戶申請書」之「客戶
    簽章」欄內偽造「己○○」印文一枚，再於九十二年七月二
    十九日將上開「開立帳戶申請書」交付予不知情之建華銀行
    臺中分行人員申請開戶而行使之，致使不知情之建華銀行臺
    中分行核准開立戶名「己○○」、帳號000000000
    00000號帳戶（下稱建華銀行臺中分帳戶），且乙○○
    未將此帳戶交予己○○使用，而係作為其侵占戊○○與丙○○所有上開股票交割帳戶內款項之用。
  (二)戊○○部分：
  (1)乙○○於九十二年七月間某日，向丁○○○藉詞稱須開戶業
    績，並持建華銀行臺中分行之開立帳戶申請書，前往丁○○○位於南投縣南投市○○路三○○號住處，由丁○○○於該
    申請書之「客戶簽章欄」內代戊○○簽名及蓋用戊○○之印
    章後，乙○○遂持之代戊○○在建華銀行臺中分行開立帳號
    0000000─四號帳戶（下稱建華銀行臺中分行帳戶）
    ，並同時申辦金融卡，而乙○○乃自行保管該帳戶之金融卡
    ，並未將之交予丁○○○與戊○○。
  (2)乙○○明知其代戊○○買賣股票、債券所得款項均匯入上開
    戊○○股票交割帳戶內，竟利用其代戊○○下單買賣股票、
    債券，並代為保管上開戊○○之股票交割帳戶之存摺及印章
    之機會，先後多次以不正方法將不正指令輸入電腦設備，製
    作轉帳之不實變更紀錄之方式，將上開戊○○之股票交割帳
    戶內款項侵占入己：於九十二年十二月二十九日，以轉帳
    之方式，將新台幣（下同）四十八萬三千一百五十七元轉入
    其中國商銀臺中分行帳號00000000000號帳戶內
    ，而將該筆款項侵占入己；分別於九十三年五月十七日、
    同年六月二十三日，分別以轉帳之方式，各將九十八萬七千
    三百零七元、九十萬元轉入不知情己○○之上開中國商銀南
    投分行帳戶內，而將該二筆款項侵占入己。
  (3)乙○○陸續於九十三年七月八日，及於九十四年一月五日、
    同年一月三十一日、同年四月十四日、同年七月八日、同年
    八月十六日，以轉帳方式，先將上開戊○○之股票交割帳戶
    內款項共計一千六百五十三萬元轉入上開戊○○之建華銀行
    臺中分行帳戶內，復先後多次以不正方法自提款機領現金，
    及以不正方法將不正指令輸入電腦設備，製作轉帳之不實變
    更紀錄，及利用不知情之丁○○○持戊○○之印章在取款憑
    條蓋戊○○印文而臨櫃取款等方式，詐領上開戊○○之建華
    銀行臺中分行帳戶內款項並侵占入己：分別於九十四年二
    月十七日、同年三月二十四日、同年四月二十二日、同年四
    月二十五日、同年四月二十六日、同年四月二十七日、同年
    五月七日、同年九月六日、同年九月十三日、同年九月十六
    日、同年九月二十六日、同年十月四日、同年十月五日、同
    年十月三十一日、同年十一月十八日、同年十一月二十一日
    、同年十二月六日，以其保管中上開戊○○之建華銀行臺中
    分行金融卡，在不詳地點之提款機，輸入密碼後提領現金之
    方式，致建華銀行臺中分行陷於錯誤而交付款項，而詐領上
    開戊○○之建華銀行臺中分行帳戶內款項共計一百二十三萬
    六千一百九十八百元；分別於九十三年九月二日，及於九
    十四年三月二十五日、同年十二月六日，向不知情之丁○○○要求在取款憑條蓋戊○○印文，復持該取款憑條向建華商
    銀臺中分行領款而行使之，致使建華商銀臺中分行陷於錯誤
    ，而交付現金一百九十七萬元；自九十二年八月七日起至
    九十四年十二月六日止，陸續八次以電腦轉帳之方式，將上
    開戊○○之建華銀行臺中分行帳戶款項共計二千二百七十二
    萬元，先轉入不知情之己○○之上開建華銀行臺中分行之帳
    戶內，復以電腦轉帳及匯款之方式，將上開款項轉入不知情
    之己○○之上開中國商銀南投分行帳戶內，而將該筆款項侵
    占入己。分別於九十四年五月五日、同年十月四日、同年
    十月十八日、同年十一月十六日、同年十二月六日，以其保
    管中上開戊○○之建華銀行臺中分行金融卡，在不詳地點之
    自動付款設備，輸入密碼後跨行提款之方式，致建華銀行臺
    中分行陷於錯誤交付款項，而詐領上開戊○○之建華銀行臺
    中分帳戶內款項共計十萬七千零七十五元。
  (三)丙○○部分：
  (1)乙○○於九十二年七月間某日，向丁○○○藉詞稱須開戶業
    績等語，並持建華銀行臺中分行之開立帳戶申請書，前往丁○○○位於上址住處，由丁○○○於該申請書之「客戶簽章
    欄」內代丙○○簽名及蓋用丙○○之印章後，乙○○遂持之
    代丙○○在建華銀行臺中分行開立帳號0000000─三
    號帳戶（下稱建華銀行臺中分行帳戶），並同時申請金融卡
    ，而乙○○乃自行保管該帳戶之金融卡，並未將之交予丁○○○與丙○○。
  (2)乙○○明知其代丙○○買賣股票、債券所得款項均匯入上開
    丙○○股票交割帳戶內，竟利用其代丙○○下單買賣股票、
    債券，並代為保管上開丙○○之股票交割帳戶之存摺及印章
    之機會，先後多次以匯款及以不正方法將不正指令輸入電腦
    設備，製作轉帳之不實變更紀錄之方式，將上開丙○○之股
    票交割帳戶內款項侵占入己：於九十二年十一月十二日日
    ，以匯款之方式，將三百三十九萬六千四百四十二元匯入不
    知情之其夫吳正安所有彰化銀行股份有限公司南投分行帳號
    0000000000000號帳戶內，而將該筆款項侵占
    入己；分別於九十三年三月二十六日、同年四月十六日，
    以轉帳之方式，各將一百四十萬元、二百零三萬元轉入其所
    有第一銀行股份有限公司建弘全家福基金專戶帳號0000
    0000000號帳戶內，而將該二筆款項侵占入己；分
    別於九十三年四月二十一日、同年五月七日、同年五月十日
    、同年五月十七日，以轉帳之方式，各將八十七萬元、八十
    七萬四千七百五十六元、八十六萬九千七百三十六元、一百
    十四萬四千九百十二元轉入不知情之己○○之上開中國商銀
    南投分行帳戶內，而將該四筆款項侵占入己；於九十三年
    三月四日，以匯款之方式，將一百六十一萬七千元匯入不知
    情之其大嫂劉沛慈所有中國商銀南投分行帳號000000
    00000號）帳戶內，而將該筆款項加侵占入己。
  (3)乙○○陸續於九十三年七月八日、同年十一月十一日、同年
    十二月十七日及於九十四年一月二十八日，以轉帳方式，先
    將上開丙○○之股票交割帳戶內款項，共計一千零六十四萬
    元轉入上開丙○○之建華銀行臺中分行帳戶內，復先後多次
    以不正方法自提款機領現金，及以不正方法將不正指令輸入
    電腦設備，製作轉帳之不實變更紀錄，及利用不知情之丁○○○持丙○○之印章在取款憑條蓋丙○○印文而臨櫃取款等
    方式，詐領上開丙○○之建華銀行臺中分行帳戶內款項並侵
    占入己：分別於九十二年七月三十日、同年八月五日、同
    年八月七日、同年八月二十九日、同年九月八日、同年十二
    月十六日，及於九十三年二月十八日、同年七月二十七日、
    同年七月二十八日、同年七月三十日、同年八月二日、同年
    八月四日、同年八月十九日、同年九月十日、同年九月十四
    日、同年九月十五日、同年九月十六日、同年九月二十二日
    、同年九月二十四日、同年九月二十七日、同年十月二十八
    日、同年十一月九日、同年十一月十五日、同年十一月十六
    日、同年十一月十七日、同年十一月十八日、同年十一月十
    九日、同年十一月二十三日、同年十一月二十四日、同年十
    一月二十六日、同年十一月二十九日、同年十二月三日、同
    年十二月六日、同年十二月八日、同年十二月十四日、同年
    十二月十五日、同年十二月十六日、同年十二月二十一日、
    同年十二月二十二日、同年十二月二十四日，及於九十四年
    三月一日、同年三月三日、同年三月八日、同年三月十一日
    、同年四月二十二日、同年五月十八日、同年六月二十日、
    同年六月二十二日、同年六月二十三日、同年六月二十四日
    、同年六月二十七日、同年六月三十日、同年七月四日、同
    年七月十三日，同年七月二十一日、同年七月二十二日、同
    年七月二十六日、同年八月四日、同年八月十九日、同年十
    一月十八日、同年十一月二十一日止，以其保管中上開丙○○之建華銀行臺中分行金融卡，在不詳地點之自動付款設備
    ，輸入密碼後提領現金之方式，致建華銀行臺中分行陷於錯
    誤交付款項，而詐領上開丙○○之建華銀行臺中分行帳戶內
    款項共計五百五十七萬三千二百零六元；分別於九十二年
    八月一日、同年九月一日，及於九十四年三月十五日、同年
    六月十四日、同年十一月十一日向不知情之丁○○○要求在
    取款憑條蓋丙○○印文，復持該取款憑條向建華銀行臺中分
    行領款而行使之，致使建華銀行臺中分行陷於錯誤，而交付
    現金共計四百三十二萬六千元（起訴書誤載為五千五百二十
    六萬元，應予更正）；自九十二年八月七日起至九十四年
    十一月十一日止，先後十四次以電腦轉帳之方式，將上開丙○○之建華銀行臺中分行帳戶內款項共計三千四百十六萬七
    千元，先轉入不知情之己○○之上開建華銀行臺中分行之帳
    戶內，復以電腦轉帳及匯款之方式，將上開款項轉入不知情
    之己○○之上開中國商銀南投分行帳戶內，並將該筆款項侵
    占入己。分別於九十四年三月一日、同年三月七日、同年
    三月十五日、同年七月十四日、同年七月十五日、同年十一
    月一日，以其保管中上開丙○○之建華銀行臺中分行金融卡
    ，在不詳地點之自動付款設備，輸入密碼後跨行轉帳之方式
    ，致建華銀行臺中分行陷於錯誤交付款項，而詐領上開丙○○之建華銀行臺中分行帳戶內款項共計一萬七千九百五十九
    元；於九十二年八月二十九日，以轉帳之方式，將上開丙○○之建華銀行臺中分帳戶內款項二百萬元，轉入至不知情
    之己○○之上開建弘期貨帳戶內。
  (四)嗣因丁○○○與戊○○於九十四年十二月間發覺上開證券帳
    戶內有股票遭盜賣及挪用之情形，經詢問乙○○後，始知悉
    上開股票交割帳戶內款項遭乙○○挪用藉以侵占，並經戊○○與丙○○調閱其上開股票交割帳戶、建華銀行臺中分帳戶
    之詳細資料，始知上情。
二、案經法務部調查局南投縣調查站報告臺灣南投地方法院檢察
    署檢察官偵查起訴。
    理  由
一、按被告以外之人（包括證人、鑑定人、告訴人、被害人及共
    同被告等）於審判外之陳述雖不符刑事訴訟法第一百五十九
    條之一至之四等四條之規定，而經當事人於審判程序同意作
    為證據，法院審酌該言詞陳述或書面陳述作成時之情況，認
    為適當者，亦得為證據；當事人、代理人或辯護人於法院調
    查證據時，知有刑事訴訟法第一百五十九條第一項不得為證
    據之情形，而未於言詞辯論終結前聲明異議者，視為有前項
    之同意，同法第一百五十九條之五定有明文。本件證人即被
    害人己○○、戊○○、丙○○及證人丁○○○、劉沛慈、張
    仁錄、吳正安、簡世薰、李欣穗均曾於警詢或偵查中為陳述
    ，其性質雖屬傳聞證據，惟其等未再於法院審理中為陳述，
    且查無符合同法第一百五十九條之一至之四等前四條之情形
    ，其等所為之上開警詢或偵查筆錄內容，業經法院審理時予
    以提示並告以要旨，且各經檢察官及被告等人表示意見。當
    事人已知上述筆錄乃傳聞證據，且均未於言詞辯論終結前對
    該等筆錄內容異議，依上開規定，是證人等於警詢中之證言
    已擬制同意其有證據能力，本院審酌上開筆錄作成時，無不
    當取供之情形，認為以之作為本案之證據亦屬適當，是證人
    等於警詢或偵查中之證言自具有證據能力。
二、訊據上訴人即被告（下稱被告）乙○○於原審及本院審理時
    ，對於上開意圖為自己不法之所有，基於偽造印章、行使偽
    造私文書、詐欺取財、違法由自動付款設備取得他人之物之
    犯罪事實固坦承不諱，然否認有非法以電腦設備製作不實財
    產權得喪紀錄取財之犯行，辯稱本件相關金融卡之密碼及資
    料均係被害人告訴被告，被告就此並無變造或以不正方法或
    虛偽資料輸入電腦設備製作不實財產得喪紀錄取財云云。惟
    查，被告持建華銀行臺中分行之開立帳戶申請書，前往丁○○○位於南投縣南投市○○路三○○號住處，由丁○○○於
    該申請書之「客戶簽章欄」內代戊○○簽名及蓋用戊○○之
    印章後，乙○○遂持之代戊○○在建華銀行臺中分行開立帳
    號0000000─四號帳戶（下稱建華銀行臺中分行帳戶
    ），然其同時未經授權申辦金融卡，卻自行申辦保管該帳戶
    之金融卡，未交予丁○○○與戊○○，嗣明知其代戊○○買
    賣股票、債券所得款項均匯入上開戊○○股票交割帳戶內，
    竟利用其代戊○○下單買賣股票、債券，並代為保管上開戊○○之股票交割帳戶之存摺、印章及金融之機會，先後多次
    未經丁○○○、戊○○同意或授權以虛偽不正方法將不正指
    令輸入電腦設備，製作轉帳之不實變更紀錄之方式，將上開
    戊○○之股票交割帳戶內款項四十八萬三千一百五十七元、
    九十八萬七千三百零七元侵占入己，復延續上開概括犯意於
    九十三年七月八日，及於九十四年一月五日、同年一月三十
    一日、同年四月十四日、同年七月八日、同年八月十六日，
    以轉帳方式，先將上開戊○○之股票交割帳戶內款項共計一
    千六百五十三萬元轉入上開戊○○之建華銀行臺中分行帳戶
    內，復先後多次未經丁○○○、戊○○同意或授權，以虛偽
    不正方法自提款機領現金，及持上開戊○○之建華銀行臺中
    分行金融卡，在不詳地點之提款機，擅自輸入密碼後提領現
    金之方式，顯均擅自開立被害人數帳戶及申辦金融卡、藉連
    動轉帳之方式，以不正方法將不正指令輸入電腦設備，製作
    轉帳之不實變更紀錄等方式，詐領上開戊○○之建華銀行臺
    中分行帳戶內款項並侵占入己，是其提領流程均以連動轉帳
    之方式詐領款項得手，所辯就此並無變造或以不正方法或虛
    偽資料輸入電腦設備製作不實財產得喪紀錄取財云云，顯係
    事後避就之詞，不足採信。此外，復據證人即被害人己○○
    、戊○○、丙○○及證人丁○○○、劉沛慈、建華證券南投
    分公司人員張仁錄於調查站詢問及偵訊中均證述明確，以及
    證人吳正安、中國商銀南投分行人員簡世薰、建華銀行臺中
    分行人員李欣穗於警詢中證述明確。並有建華證券南投分公
    司之丙○○、戊○○之開戶資料及客戶買賣對帳單，及中國
    商銀南投分行之戊○○、丙○○、己○○之開戶資料、客戶
    存款資料明細表，及中國商銀之戊○○、丙○○帳戶交易憑
    證，及建華銀行臺中分行之戊○○、丙○○、己○○之開戶
    資料、客戶存摺存款歷史往來明細查詢一覽表，及建弘期貨
    之己○○開戶資料，及戊○○、丙○○之九十三、九十四年
    度申購及贖回臺灣債券基金對帳單，及戊○○、丙○○之建
    弘投信客戶買賣基金資金進出帳戶查詢表，及乙○○之九十
    三年度申購建弘投信全家福基金對帳單，及乙○○之建弘投
    信客戶買賣基金資金進出帳戶查詢表，及建華期貨股份有限
    公司之客戶保證金專戶開戶資料、資金往來明細表，及建華
    銀行臺中分行之匯出入主檔查詢一覽表，及臺北富邦商業銀
    行股份有限公司敦北分行九十五年四月十八日（九五）北富
    銀敦北字第三九號函，及中國商銀之存款憑條、大額現金交
    易登記簿等附卷可稽。綜上，足認被告所辯云云，顯係事後
    避就之詞，委不足採，被告確有偽造印章、行使偽造私文書
    、詐欺取財、違法由自動付款設備取得他人之物、非法以電
    腦設備製作不實財產權得喪紀錄取財之犯行，事證明確，堪
    予認定，應予依法論罪科刑。至檢察官起訴書第六頁第十一
    行記載「而交付現金00000000元」，容有誤會，而蒞庭檢察
    官已就此部分當庭更正其金額為「0000 000元」（見原審九
    十七年二月二十一日準備程序筆錄），併此敘明。
三、被告行為後，刑法於九十四年二月二日修正公布，九十五年
    七月一日施行。修正後刑法第二條第一項規定：「行為後法
    律有變更者，適用行為時之法律。但行為後之法律有利於行
    為人者，適用最有利於行為人之法律。」係規範行為後法律
    變更所生新舊法律比較適用之準據法，於新法施行後，應適
    用修正後刑法第二條第一項之規定，為「從舊從輕」之比較
    。又法律變更之比較適用，比較時應就罪刑有關之共犯、未
    遂犯、想像競合犯、牽連犯、連續犯、結合犯，以及累犯加
    重、自首減輕暨其他法定加減（如身分加減）與加減例等一
    切情形，綜其全部罪刑之結果而為比較；且就比較之結果，
    須為整體之適用，不能割裂分別適用各該有利於行為人之法
    律，此即法律變更之比較適用所應遵守之「罪刑綜合比較原
    則」及「擇用整體性原則」。
  (一)查被告行為後，經總統於民國九十五年六月十四日公布之增
    訂刑法施行法第一條之一規定：「中華民國九十四年一月七
    日刑法修正施行後，刑法分則編所定罰金之貨幣單位為新臺
    幣。九十四年一月七日刑法修正時，刑法分則編未修正之條
    文定有罰金者，自九十四年一月七日刑法修正施行後，就其
    所定數額提高為三十倍。但七十二年六月二十六日至九十四
    年一月七日新增或修正之條文，就其所定數額提高為三倍。
    」並自九十五年七月一日施行。加以刑法第三十三條第五款
    關於罰金數額之規定，由銀元一元以上，修正為新臺幣一千
    元以上，以百元計算之。其增訂修正結果，刑法第三百三十
    六條第二項之業務侵占罪，及第三百三十九條第一項之普通
    詐欺取財罪，及第三百三十九條之二第一項之違法由自動付
    款設備取得他人之物罪，其法定罰金刑之最高額固無變更，
    惟最低額均已由「銀元一元即新台幣三元以上」，提高為「
    新台幣一千元以上」。新舊法比較結果，以舊法有利於行為
    人，依修正後刑法第二條第一項前段規定，應適用行為時之
    法律。又刑法第二百十六條、第二百十條之行使偽造私文書
    罪、第三百三十九條之三第一項之非法以電腦製作不實財產
    權得喪紀錄取財罪，其法定刑並無罰金部分，是新舊法規定
    並無不同，不生比較問題，應一體適用行為時之法律。
  (二)刑法第五十六條連續犯之規定，業於九十四年一月七日修正
    公布刪除，並於九十五年七月一日施行，此刪除雖非犯罪構
    成要件之變更，但顯已影響行為人刑罰之法律效果，自屬法
    律有變更，依修正後刑法第二條第一項規定，比較新、舊法
    結果，仍應適用較有利於被告之行為時法律即舊法論以連續
    犯（最高法院九十五年第八次刑事庭會議決議參照）。
  (三)按被告等行為後，刑法第五十五條後段牽連犯之規定，亦於
    九十四年一月七日修正公布刪除，並於九十五年七月一日施
    行，是於新法修正施行後，被告於本案所為之行使偽造私文
    書罪、詐欺取財罪，即須分論併罰。則被告之犯行，因行為
    後新法業已刪除牽連犯之規定，此刪除雖非犯罪構成要件之
    變更，但顯已影響行為人刑罰之法律效果，自屬法律有變更
    ，經比較新、舊法規定，修正後之規定對於被告較為不利，
    依刑法第二條第一項前段之規定，仍應適用較有利於被告之
    行為時法律，即修正前刑法第五十五條後段牽連犯之規定，
    從較重之非法以電腦設備製作不實財產權得喪紀錄取財之罪
    予以論處。
四、核被告所為，係犯修正前刑法第二百十六條、第二百十條之
    行使偽造私文書，及修正前刑法第三百三十六條第二項之業
    務侵占罪，及修正前刑法第三百三十九條第一項之普通詐欺
    取財罪，及修正前刑法第三百三十九條之二第一項之違法由
    自動付款設備取得他人之物罪，及修正前刑法第三百三十九
    條之三第一項之非法以電腦製作不實財產權得喪紀錄取財罪
    ，至其偽造印章、印文、署押之低度行為應為偽造私文書之
    高度行為所吸收，其偽造私文書之低度行為應為行使偽造私
    文書之高度行為所吸收，均不另論罪。又被告先利用不知情
    之姓名年籍不詳成年人於如附表編號一至三所示文件偽造「
    己○○」之簽名共計八枚，復利用不知情之成年刻印人員偽
    刻「己○○」之印章一枚，均屬間接正犯。又本件被告之前
    後數次行使偽造私文書犯行、業務侵占犯行、普通詐欺取財
    犯行、違法由自動付款設備取得他人之物犯行、非法以電腦
    製作不實財產權得喪紀錄取財犯行，均時間緊接，方法相同
    ，觸犯構成要件相同之罪，顯係基於概括犯意為之，均屬連
    續犯，均應依修正前刑法第五十六條之規定，各以一罪論，
    並加重其刑。另查本件被告所犯修正前刑法第二百十六條、
    第二百十條之行使偽造私文書，及修正前刑法第三百三十六
    條第二項之業務侵占罪，及修正前刑法第三百三十九條第一
    項之普通詐欺取財罪，及修正前刑法第三百三十九條之二第
    一項之違法由自動付款設備取得他人之物罪，及修正前刑法
    第三百三十九條之三第一項之非法以電腦製作不實財產權得
    喪紀錄取財罪，具有方法、目的之牽連關係，應從一較重之
    非法以電腦製作不實財產權得喪紀錄取財罪處斷。
五、原審認被告罪證明確，而予論罪科刑，固非無見，惟查：(1)
    被告以外之人於審判外之言詞或書面陳述，除法律有規定者
    外，不得作為證據，刑事訴訟法第一百五十九條第一項定有
    明文。原判決併援引證人即被害人己○○、戊○○、丙○○
    及證人丁○○○、劉沛慈、張仁錄、吳正安、簡世薰、李欣
    穗等於警詢或偵查中之證述，作為認定被告犯罪事實之證據
    ，然上開證人上揭證述乃屬被告以外之人於審判外之言詞陳
    述，原判決未敘明該等陳述符合刑事訴訟法何一特別規定而
    得採為證據之理由，遽採該等陳述作為證據，自有未合。(2)
    被告抗辯其並無非法以電腦設備製作不實財產權得喪紀錄取
    財之犯行，惟原審就此逕認被告已自白，未及敘明被告提領
    流程均以擅自開立被害人數帳戶及金融卡、藉連動轉帳之方
    式詐領款項得手，即係以變造或不正方法或虛偽資料輸入電
    腦設備製作不實財產得喪紀錄取財，亦有未合。被告上訴意
    旨抗辯於原審即陳明並無非法以電腦設備製作不實財產權得
    喪紀錄取財之犯行云云，雖其抗辯部分非有理由，惟原判決
    既有上開可議之處，自應由本院將原判決予以撤銷改判。爰
    審酌被告之犯罪之動機、目的、手段，兼衡詐取及侵占所得
    財物之數量、對被害人所生之危害程度，且已坦承全部犯行
    ，確已賠償被害人共計六千八百萬元（參原審卷附被害人戊○○與丙○○之代理人陳國華律師所提九十七年三月三十一
    日刑事陳報狀所載）等一切情狀，量處如主文第二項所示之
    刑，以示懲儆。末查，被告前此未曾因故意犯罪而受有期徒
    刑以上刑之宣告，有臺灣高等法院被告前案紀錄表在卷可憑
    ，茲念被告素行良好，其因一時失慮致罹刑章，雖侵占之數
    額不少，但僅有長期客戶戊○○兄弟二人，且於案發後起訴
    前，即與被害人達成和解賠償損害，被害人亦表示不再追究
    ，此有和解書在卷可憑，本院綜合考量上情，認為被告經此
    偵審程序教訓，當知所警惕而無再犯之虞，對其所宣告之刑
    以暫不執行為適當，爰依刑法第七十四條第一項第一款之規
    定，諭知緩刑五年，以勵自新。又沒收係屬從刑，而從刑附
    屬於主刑，除法律有特別規定者外，依主刑所適用之法律。
    是被告利用不知情之成年刻印人員偽刻「己○○」之印章一
    枚，應依刑法第二百十九條規定宣告；又附表編號一至三號
    所示文件上偽造「己○○」署押及印文共計各八枚，不問屬
    於被告與否，亦均應依刑法第二百十九條規定宣告沒收。
據上論斷，應依刑事訴訟法第三百六十九條第一項前段、第三百
六十四條、第二百九十九條第一項前段，修正後刑法第二條第一
項前段，修正前刑法第五十六條、第二百十六條、第二百十條、
第三百三十六條第二項、第三百三十九條第一項、第三百三十九
條之二第一項、第三百三十九條之三第一項、第五十五條、修正
後第七十四條第一項第一款、修正前第二百十九條，修正前罰金
罰鍰提高標準條例第一項前段，判決如主文。
本案經檢察官甲○○到庭執行職務。
中    華    民    國    97    年    8     月    26    日
            刑事第七庭    審判長法  官  林  榮  龍
                                法  官  江  錫  麟
                                法  官  張  惠  立
上列正本證明與原本無異。
如不服本判決應於收受送達後十日內向本院提出上訴書狀，其未
敘述上訴之理由者並得於提起上訴後十日內向本院補提理由書 (
均須按他造當事人之人數附繕本)。
                                書記官  陳  慈  傳
中    華    民    國    97    年    8     月    27    日
附錄本案論罪科刑法條：
一、中華民國刑法第210條（偽造變造私文書罪）
    偽造、變造私文書，足以生損害於公眾或他人者，處5年以
    下有期徒刑。
二、中華民國刑法第216條（行使偽造變造或登載不實之文書罪）
    行使第210條至第215條之文書者，依偽造、變造文書或登
    載不實事項或使登載不實事項之規定處斷。
三、中華民國刑法第217條（偽造盜用印章印文或署押罪）
    偽造印章、印文或署押，足以生損害於公眾或他人者，處3
    年以下有期徒刑。
    盜用印章、印文或署押，足以生損害於公眾或他人者，亦同
    。
四、中華民國刑法第336條（公務公益侵占罪、業務侵占罪）
    對於公務上或因公益所持有之物，犯前條第1項之罪者，處1
    年以上7年以下有期徒刑，得併科5千元以下罰金。
    對於業務上所持有之物，犯前條第1項之罪者，處6月以上5
    年以下有期徒刑，得併科3千元以下罰金。
    前二項之未遂犯罰之。
五、中華民國刑法第339條（普通詐欺罪）
    意圖為自己或第三人不法之所有，以詐術使人將本人或第三
    人之物交付者，處5年以下有期徒刑、拘役或科或併科1千元
    以下罰金。
    以前項方法得財產上不法之利益或使第三人得之者，亦同。
    前二項之未遂犯罰之。
六、中華民國刑法第339條之2（違法由自動付款設備取得他人之
    物之處罰）
    意圖為自己或第三人不法之所有，以不正方法由自動付款設
    備取得他人之物者，處3年以下有期徒刑、拘役或1萬元以下
    罰金。
    以前項方法得財產上不法之利益或使第三人得之者，亦同。
七、中華民國刑法第339條之3（違法製作財產權之處罰）
    意圖為自己或第三人不法之所有，以不正方法將虛偽資料或
    不正指令輸入電腦或其相關設備，製作財產權之得喪、變更
    紀錄，而取得他人財產者，處 7 年以下有期徒刑。
    以前項方法得財產上不法之利益或使第三人得之者，亦同。
附表
編號一：中國國際商業銀行之「新台幣存摺存款綜合申請書暨約
        定書」之正面「立約人（存戶）」欄內偽造「己○○」
        之署押及印文各一枚，及其背面「存戶簽章」欄內偽造
        「己○○」之署押及印文各一枚。
        。
編號二：建弘期貨經紀股份有限公司之開戶文件：（一）「客戶
        資料表」之「留存印鑑」欄內偽造「己○○」之署押及
        印文各一枚。（二）「保證金往來銀行約定同意書」之
        「委託人」欄內偽造「己○○」之署押及印文各一枚。
        （三）「開戶聲明書」之「委託人（聲明人）」欄內偽
        造「己○○」之署押及印文各一枚。（四）「當日沖銷
        交易風險預告同意書」之「委託人（聲明人）」欄內偽
        造「己○○」之署押及印文各一枚。（五）「受託契約
        」之「立約人甲方（自然人戶）」欄內偽造「己○○」
        之署押及印文各一枚。
編號三：建華銀行之「開立帳戶申請書」之「客戶簽章」欄內偽
        造「己○○」之署押及印文各一枚。


司法院資訊處製作；財團法人民間司法改革基金會備份。
